【裁判字號】    98,再,15
【裁判日期】    980630
【裁判案由】    損害賠償
【裁判全文】
臺灣高等法院民事判決                    98年度再字第15號
再審  原告  行政院國軍退除役官兵輔導委員會台北榮民總醫院
法定代理人  丙○○
訴訟代理人  張家琦律師
            林鳳秋律師
再審  被告  戊○即乙○之承受.
            丁○即乙○之承.
兼上列二人
法定代理人  己○○即乙○之承.
                      住同上
再審  被告  甲○○    住彰化縣.
上列四人共同
訴訟代理人  林光彥律師
上列當事人間損害賠償事件，再審原告對於中華民國97年8月12
日本院96年度上字第963號確定判決提起再審，本院於98年6月16
日言詞辯論終結，判決如下：
    主  文
再審之訴駁回。
再審訴訟費用由再審原告負擔。
    事實及理由
一、再審被告乙○於民國98年3月7日死亡，有戶籍謄本可按，其
    繼承人己○○、戊○、丁○具狀聲明承受訴訟，核無不合，
    應予許可。
二、
(一)、再審原告主張：本院民國97年8月12日所為96年度上字第963
    號確定判決有民事訴訟法第496條第1項第1款、第13款及第
    498條之再審事由，即原確定判決就再審被告乙○有無抄襲
    、造假等債務不履行情事認應由再審原告負舉證證之責，違
    背最高法院82年台上字第267號裁判、28年上字第1920號判
    例。原確定判決漏未斟酌依前程序上證45（即再證8）再審
    原告之「研究計畫聘用研究助理報到程序及注意事項」作成
    之再證6「再審原告98年2月20日懲處令（內容：庚○○未經
    再審原告核准將研究助理甲○○派至院外工作，有違督考之
    責，申誡一次）」。又本件最高法院98年度台上字第34號判
    決之基礎即本院96年度上字第963號判決、士林地院96年度
    訴字第461號判決漏未斟酌原證13、上證3（即再證7）「再
    審原告專題研究計畫作業規範」、上證45（即再證8）；本
    院96年度上字第963號判決之基礎即士林地院96年度訴字第
    461號判決漏未斟酌原證13（即再證7）。爰依民事訴訟法第
    496條第1項第1款、第13款、第498條規定，提起本件再審之
    訴，並聲明：原確定判決不利於再審原告部分廢棄。上開廢
    棄部分，再審被告應連帶給付再審原告新台幣（下同）194
    萬6500元，及自民國96年5月29日起至清償日止，按年息百
    分之5計算之利息。再審被告應以20號字體將如附件1所示之
    道歉啟事刊登於中國時報A1版面下方1日。
(二)、再審被告則謂原確定判決並未認為應由再審原告就債務不履
    行之情事負舉證責任，而係認再審被告就債務已履行之情事
    已盡舉證之責，方為不利於再審原告之認定。又再證6之發
    文日期係98年2月20日，係於再審期間屆滿（98年2月23日）
    前最後一個工作日作成，顯係再審原告為提起本件再審，而
    配合、刻意製作之證據，並非民事訴訟法第496條第1項第13
    款所指之新證據。又民事訴訟法第498條所稱「為判決基礎
    之裁判」係指原確定判決歷審判決以外之裁判。本件原確定
    判決，並無再審原告所指再審事由，並聲明請求駁回再審之
    訴。
三、
(一)、再審原告（即前程序第一審原告、第二審上訴人）於前訴訟
    程序主張：伊委任再審被告乙○（即前程序第一審被告、第
    二審被上訴人）進行88年「VGH88-415-2」研究計畫（下稱
    88年計畫），期間自87年7月1日起至88年6月30日止，乙○
    已領取人事經費43萬2000元、試劑醫材費72萬2500元，合計
    115萬4500元。伊另僱用再審被告甲○○（即前程序第一審
    原告、第二審被上訴人）為87年「VGH87-40 2」研究計劃（
    下稱87年計畫）與前開88年計畫專任研究助理，甲○○於2
    年間共支薪79萬2000元；合計再審被告因研究計畫共領得
    194萬6500元。然乙○並未實際進行88年計畫之選殖實驗等
    研究工作，卻不實申請前開經費，研究成果報告復涉抄襲、
    造假情事。再審被告復於89年間共同發表「A mouse model
    for spinal muscularatrophy（脊髓肌肉萎縮症小鼠模式）
    」論文（下稱系爭論文），刊載於Nature genetics當年度
    一月份期刊，惟未註明再審原告及研究計劃編號，又未交付
    二份論文予伊，共同侵害伊告公開發表權及姓名表示權。又
    甲○○於研究期間均未至再審原告處上班，竟至乙○處（時
    任中央研究院助理研究員）進行無關研究計畫之工作。再審
    被告受領上開金額，有給付不能、給付遲延及不完全給付情
    事，伊已解除契約，再審原告應回復原狀及賠償損害等情，
    爰依債務不履行、侵權行為之法律關係（一審訴訟標的）及
    著作權法第85條第2項（第二審追加訴訟標的）規定，請求
    再審被告應連帶給付194萬6500元本息。再審被告應以20號
    字體將附件所示道歉啟事刊登於中國時報A1版面下方一日。
    再審被告則以：乙○有實際進行88年計畫各項研究，成果報
    告並未記載新發現4個基因，僅表明「可能」存在新基因，
    遂借用已發現著名基因為基因家族暫時代表，並無抄襲、造
    假，也非不實申請經費或挪用。甲○○已履行僱傭期間義務
    ，其經指派前往其他地點工作，並非曠職。兩造既未約定再
    審被告應將研究結果發表論文，自應以再審被告為系爭論文
    共同著作人及公開發表權人，投稿發表論文並未侵害再審原
    告權利。再審原告侵權行為損害賠償請求已罹時效等語。
(二)、第一審為再審原告敗訴之判決。再審原告提起上訴，並為訴
    之追加。本院確定判決以依88年計畫成果報告、證人庚○○
    之證言等認乙○確有從事88年計畫各項實驗，並無債務不履
    行情事。再審原告指乙○之研究成果報告涉抄襲、造假情事
    非為可採。並認系爭論文著作人為再審被告，再審原告復無
    公開表示權、姓名表示權，再審被告投稿發表論文未侵害再
    審原告著作人格權或民法第195條第1項之人格權。又依證人
    庚○○證言，認甲○○已履行僱傭契約，無債務不履行或侵
    權行為情事。再審原告之請求為無理由，駁回再審原告之上
    訴及追加之訴。
四、茲審酌本件再審原告之主張是否有理由：
(一)、民事訴訟法第496條第1項第1款：
１、按民事訴訟法第496條第1項第1款所謂適用法規顯有錯誤，
    應以確定判決違背法規或現存判例解釋者為限，若在學說上
    諸說併存尚無法規判解可據者，不得指為用法錯誤（最高法
    院57年台上字第1091號判例意旨參照）。又當事人主張有利
    於己之事實者，就其事實有舉證之責任，民事訴訟法第277
    條定有規定。又第三審法院應以第二審判決確定之事實為判
    決基礎，第三審法院以第二審法院之判決認事用法均無不當
    而維持第二審法院之判決者，當事人如以適用法規顯有錯誤
    為由提起再審之訴，僅得對第三審法院之判決為之（最高法
    院65年台上字第1276號判例意旨參照）。
２、再審原告指本院確定判決認再審被告乙○有無抄襲、造假等
    債務不履行情事，應由再審原告負舉證證之責，違背最高法
    院82年台上字第267號裁判、28年上字第1920號判例，有民
    事訴訟法第496條第1項第1款之再審事由云云。
３、查本院97年8月12日所為96年度上字第963號判決，經最高法
    院98年1月8日98年度台上字第34號判決駁回再審原告之上訴
    而確定。再審原告主張依民事訴訟法第496條第1項第1款規
    定，對本院96年度上字第963號確定判決，提起再審訴，依
    上開說明，已非合法。又本院確定判決係認依88年計畫成果
    報告、證人庚○○之證言等認乙○確有從事88年計畫各項實
    驗，並無債務不履行情事。及再審原告所舉事由無從認再審
    原告指乙○之成果報告有涉嫌抄襲、造假情事（見本院確定
    判決第4-8頁六、七）。是則原確定判決並無違背民事訴訟
    法第277條舉證責任分配之原則。再審原告指確定判決違背
    舉證責任分配之原則，有民事訴訟法第496條第1項第1款之
    再審事由，為不可採。
(二)、民事訴訟法第496條第1項第13款：
１、按民事訴訟法第496條笫1項第13款所謂當事人發現未經斟酌
    之證物或得使用該證物，係指在前訴訟程序不知有該證物，
    現始知之，或雖知有此而不能使用，現始得使用者而言（最
    高法院32年上字第1247號判例意旨參照）。
２、再審原告謂原確定判決，就本件相關重要事實之認定，均係
    以證人庚○○之證言為判決基礎，而依前程序上證45（即再
    證8）「再審原告之『研究計畫聘用研究助理報到程序及注
    意事項』」作成之再證6「再審原告98年2月20日懲處令」記
    載「庚○○未經再審原告核准將研究助理甲○○派至院外工
    作，有違督考之責，申誡一次」可知庚○○所為證言係屬不
    實，本院確定判決有民事訴訟法第496條第1項第13款之再審
    事由云云。
３、查前訴訟程序事實審言詞辯論終結日期係97年7月29日，有
    該事件言詞辯論筆錄可稽。而再證6再審原告對證人庚○○
    之懲處令作成日期係98年2月20日（見本院卷第42頁），是
    再證6非民事訴訟法第496條第1項第13款所指之證物。至再
    審原告主張據以製作再證6之上證45（即再證8），已據再審
    原告於前訴訟程序提出（見本院前程序卷(一)第244頁)，是該
    證45（即再證8）亦非民事訴訟法第496條第1項第13款之新
    證物。再審原告此部分主張亦無理由。
(三)、民事訴訟法第498條：
１、按為判決基礎之裁判，如有前二條所定之情形者，得據以對
    於該判決提起再審之訴，民事訴訟法第498條固定有明文。
    惟所謂為判決基礎之裁判，係指確定之本案判決應受其拘束
    之裁判而言，唯前訴訟程序本案判決前之裁判，始足當之，
    如民事訴訟法第383條所定之中間判決及第478條所定發回或
    發交之判決。
２、再審原告謂本件最高法院98年度台上字第34號判決之基礎即
    本院96年度上字第963號判決、士林地院96年度訴字第461號
    判決漏未斟酌原證13、上證3（即再證7）「再審原告專題研
    究計畫規範」、上證45（即再證8）再審原告「研究計畫聘
    用研究助理報到程序及注意事項」；本院96年度上字第963
    號判決之基礎即士林地院96年度訴字第461號判決漏未斟酌
    原證13（即再證7），本院確定判決有民事訴訟法第498 條
    之再審事由云云。
３、查：
、再審原告係對本院96年度上字第963號確定判決，提起再審
    之訴，其謂「本件最高法院98年度台上字第34號判決之基礎
    即本院96年度上字第963號判決、士林地院96年度訴字第461
    號判決漏未斟酌原證13、上證3（即再證7）云云」顯與民事
    訴訟法第498條規定不符。
、同一事件之第二審判決，不受其第一審判決結果之拘束。再
    審原告謂本件第一審士林地院96年度訴字第461號判決為本
    院確定判決之基礎乙節，自非正當。從而其主張士林地院96
    年度訴字第461號判決漏未斟酌原證13（即再證7），本院確
    定判決有民事訴訟法第498條之再審事由，亦無理由。
五、據上論結，本件再審之訴為無理由，依民事訴訟法第78條判
    決如主文。
中    華    民    國    98    年    6     月    30    日
                    民事第八庭
                        審判長法  官  劉勝吉
                              法  官  連正義
                              法  官  滕允潔
正本係照原本作成。
如不服本判決，應於收受送達後20日內向本院提出上訴書狀，其
未表明上訴理由者，應於提出上訴後20日內向本院補提理由書狀
（均須按他造當事人之人數附繕本）上訴時應提出委任律師或具
有律師資格之人之委任狀；委任有律師資格者，另應附具律師資
格證書及釋明委任人與受任人有民事訴訟法第466條之1第1項但
書或第2項（詳附註）所定關係之釋明文書影本。
中    華    民    國    98    年    6     月    30    日
                              書記官  黃麗玲
附註：
民事訴訟法第466條之1（第1項、第2項）：
對於第二審判決上訴，上訴人應委任律師為訴訟代理人。但上訴
人或其他法定代理人具有律師資格者，不在此限。
上訴人之配偶、三親等內之血親、二親等內之姻親，或上訴人為
法人、中央或地方機關時，其所屬專任人員具有律師資格並經法
院認為適當者，亦得為第三審訴訟代理人。


司法院資訊處製作；財團法人民間司法改革基金會備份。
